臺灣花蓮地方法院小額民事判決 
110年度花小字第760號
原      告  劉曉文即大花蓮房屋仲介企業社

被      告  唐源明
訴訟代理人  涂亞嵐
上列當事人間請求給付服務報酬事件，本院於民國111年3月30日
言詞辯論終結，判決如下：
    主  文
一、被告應給付原告新臺幣(下同)67,683元，及自民國(下同)11
    0年10月8日起至清償日止，按年息百分之5計算之利息。
二、原告其餘之訴駁回。
三、訴訟費用1,000元由被告負擔。
四、本判決原告勝訴部分得假執行。但被告如以67,683元為原告
    預供擔保得免為假執行。
    理由要領
一、原告訴之聲明：被告應給付原告95,435元，及自起訴狀繕本
    送達翌日即110年10月8日(卷63頁)起至清償日止，按年息百
    分之5計算之利息。主張：
(一)兩造於109年4月1日簽立專任委託契約書(下稱系爭契約)，
    由被告委託原告代為銷售被告所有坐落花蓮市○○段000地號
    土地(權利範圍10萬分之1159)及其上門牌號碼花蓮市○○路00
    號10樓之9房屋(下稱系爭房地)，委託銷售價格為320萬元，
    經雙方協議兩次變更委託銷售價格，最終委託銷售價格為29
    0萬元，並於109年4月16日「契約內容變更合意書」(下稱合
    意書)約定被告實拿290萬元，增值稅由被告負擔，部分代書
    費由仲介負擔。嗣經原告仲介陳香蓮以300萬元之價格向被
    告購買系爭房地，其二人乃簽訂買賣契約，簽約後迄今被告
    收到簽約金50萬元、第2期款40萬元、現金80萬元、代償新
    光銀行花蓮分行貸款本息189,649元(此筆金額應以被告查得
    之191,904元為準)、代償花蓮第二信用合作社(下稱花蓮二
    信)貸款本息828,779元、匯款161,565元、85,435元及買方
    代墊代書費及相關稅費30,007元，合計2,995,435元。如以
    本件房地成交價格300萬元計算，被告本應依系爭契約第5條
    第1、2項約定給付成交價4%之服務報酬12萬元予原告，惟因
    兩造於合意書約定被告實拿290萬元，故被告應給付之服務
    報酬應以其實際取得之價金2,995,435元扣除290萬元後所餘
    95,435元。然被告迄今均藉故不願依約給付，原告依系爭契
    約第5條第1項、合意書約定請求。
(二)被告委託銷售案在網路刊登，有多家不動產仲介公司，並非
    原告獨售，當時出價最高成交者為原告客戶，被告簽完約很
    開心及滿意離開。簽約時買方明確表明是建設公司的投資案
    件，簽約金也是開建設公司的支票，許玉惠是建設公司的負
    責人，跟陳香蓮兩個一起合夥買的，簽約時都有告知身分，
    並無掩飾，並無被告所稱的勾結，當時我們都有講清楚，賣
    方當下也不排斥賣給投資客，原告堅持誠信原則為宗旨。被
    告自己知道屋況不好，會漏水，也有鋼筋裸露的問題，當時
    格局只有1房1衛，無陽台，很久都賣不出去。買方花費很多
    錢大整理，改為3房2廳2衛1陽台，換置氣密窗大門、衛浴泥
    作及設備、隔間裝潢、廚房等，並附贈家電家具，全新翻修
    後轉手售出，但轉手售出並非原告客戶，出售價格原告不會
    事先知道，轉手獲利所得也必須支付兩稅合一，一切程序都
    按照規定處理。
(三)買方於109年9月17日、109年11月20寄出存證信函，催告被
    告備妥文件辦理過戶，因被告不將應備文件交給代書，已違
    反買賣契約第7條，也告知被告請勿自誤，但被告依然不理
    ，直到109年11月被告申請市公所調解想解除契約未果，改
    為更改付款方式，要求買方立即再付80萬元現金才要將過戶
    文件交出，買方無奈只好照辦，才繼續完成買賣程序，後來
    雙方約定109年11月27日在地政事務所交錢交證件，所有交
    易過程原告全程服務至結案，原告與被告已經完成契約約定
    ，被告應依約給付仲介服務報酬。
二、被告答辯聲明：原告之訴駁回。辯稱：
(一)原告開設仲介公司，與其雇用代理人，勾結黑心投資客陳香
    蓮，欲作無本生意，於109年4月中，眼見被告急欲出售房地
    價金310萬元，先以收取什麼金為由，雙方於109年4月20日
    簽訂買賣契約書，以290萬元成交，契約書300萬元。雙方言
    明109年6月20日交屋，惟陳香蓮與不良仲介卻拒絕繳納原有
    之房貸，經被告多次催繳置若罔聞，且已先行裝潢待售，於
    簽約中故意拖延付款日期7個月完成，欲再從中利用被告之
    名義出售，經存證信函催告，還是推諉拒不依約給付應盡義
    務，被告並聲明不得轉讓第三人登記。原告及其代理人並未
    以服務社會理念，而是以使詐取財為目的，陳香蓮的付款日
    期竟然需要7個月後，且到期仍未履行，被告不得已向花蓮
    市調解委員會申請調解成立(109年民調字第174號)後，原告
    一夥依然不履行，拒不依調解書履行給付應付款，被告依法
    聲請強制執行，然陳香蓮故意將聲請強制執行之價金電匯入
    原告帳號，原告三扣四扣也未如數交代帳目，至此原告早已
    違約應負賠償責任。
(二)本件買賣案原告及陳香蓮買賣購入300萬元，自109年11月27
    日到花蓮地政事務所辦理移轉手續後，經過兩個月110年1月
    後立即出售，出售所得價金590萬元，得手暴利一倍290萬元
    。被告本不願再生事端，原告如果願意適可而止，被告可不
    追究損害賠償事宜。原告仲介公司人員自簽約之始即違約在
    先，之後一再使出違反一般論理及買賣慣例之行為，至調解
    程序啟動後還違約，經依法聲請強制執行時，仲介已無存在
    之價值，原告無權請求被告違約賠償。
三、本院之判斷：
(一)原告主張其於109年4月1日受原告委託銷售系爭房地，最終
    委託售價為被告實拿290萬元，其居間介紹買主陳香蓮於109
    年4月20日與被告簽立買賣契約等情，提出專任委託契約書
    、契約內容變更合意書、土地房屋買賣契約書、支票、收款
    證明等為證(卷19至41頁)，被告對於原告提出之前述事證均
    不爭執，惟以前詞為辯。經查：原告居間介紹買主陳香蓮與
    被告簽立買賣契約，約定買賣價金300萬元，有前開土地房
    屋買賣契約書可憑，被告亦取得簽約金50萬元、第2期款40
    萬元、現金80萬元、由買方代償被告在新光銀行花蓮分行貸
    款本息191,904元、花蓮二信貸款本息828,779元及匯款161,
    565元、85,435元，合計2,967,683元，並由買方代墊費用30
    ,007元等情，為被告所不爭(卷116、139頁)，並有原告提出
    之支票、收款證明、代償明細、匯款回單、轉帳交易明細、
    代辦費明細表、房屋稅繳款書、土地增值稅繳款書、地價稅
    繳款書、放款利息收據、代償先順位貸款委託書、存摺封面
    及內頁等足佐(卷37至55、127至135頁)；被告亦依買賣契約
    約定將系爭房地移轉登記予買方，買方於110年1月轉售他人
    ，此有被告提出內政部不動產交易實價查詢可參(卷107頁)
    ，可見原告確實居間使被告與陳香蓮訂約完成買賣履約情事
    。至於被告與買方在履約過程產生爭執互發存證信函，並在
    花蓮市調解委員會成立調解，及被告聲請強制執行，乃至於
    買方購得系爭房地裝潢後即轉賣獲利情事(卷89至95、101至
    105、121至123頁)，均不影響原告得依居間契約約定請求被
    告給付報酬之權利行使，被告自不得以此為由拒絕給付。故
    被告前開辯詞，難認有理。
(二)依兩造簽立之系爭專任委託契約書第5條第1、2項約定：「
    加盟店(即原告)於買賣契約成立時，得向委託人(被告)請求
    約定之服務報酬，以成交價之4%計算。於簽訂不動產買賣契
    約書時給付上述約定報酬之70%，並應於交屋結案時付清餘
    款。」(卷21頁)兩造嗣後合意變更委託售價為被告實拿290
    萬元，並特別註記「賣方負擔增值稅、代書費(部分由仲介
    負擔)(卷29頁)。上述被告「實拿290萬元」之約定，依據不
    動產買賣交易慣例及文義解釋，應係指買方支付之價金扣除
    賣方(被告)應負擔之仲介服務報酬、代書費、代辦費、規費
    、稅捐費用、雜費等支出後，被告(出賣人)欲實際取得價金
    290萬元。依此計算，買方幫被告代墊土地增值稅等費用合
    計30,007元(卷49頁)雖可列為買賣價金之一部分，然此筆款
    項既非交付給被告，即不得列入被告實得價金總額計算，
    則被告取得之買賣價金應為2,967,683元(50萬元＋40萬元＋80
    萬元＋191,904元＋828,779元＋161,565元＋85,435元＝2,967,68
    3元)，扣除被告應實拿之290萬元，剩餘67,683元(2,967,68
    3元－290萬元＝67,683元)為被告應給付給原告之服務報酬，
    故准許原告之請求如主文第1項所示，並依民事訴訟法第436
    條之20、第392條第2項規定依職權宣告假執行及免為假執行
    ，逾此部分之請求即屬無據，應予駁回，暨核定訴訟費用為
    第一審裁判費1,000元。
中　　華　　民　　國　　111 　年　　4 　　月　　22　　日
                        臺灣花蓮地方法院花蓮簡易庭
                              法  官  楊碧惠
以上正本係照原本作成。
如不服本判決，應於送達後20日內，向本院提出上訴狀，並繳納
上訴審裁判費 (上訴狀須表明上訴理由並須按他造當事人之人數
附繕本)，如委任律師提起上訴者，應一併繳納上訴審裁判費。
對於小額程序之第一審判決之上訴，非以其違背法令之理由，不
得為之。且上訴狀內應記載表明（一）原判決所違背之法令及其
具體內容。（二）依訴訟資料可認為原判決有違背法令之具體事
實者。
中　　華　　民　　國　　111 　年　　4 　　月　　22　　日
                              書記官  吳琬婷